臺灣彰化地方法院交通事件裁定　　　 100年度交聲字第1174號
原處分機關　交通部公路總局臺中區監理所彰化監理站
異　議　人　李森泰
即受處分人
上列異議人即受處分人因違反道路交通管理處罰條例案件，對於
交通部公部總局臺中區監理所彰化監理站於中華民國96年12月31
日所為之處分（彰監四字第裁64-6466B0007號裁決書），聲明異
議，本院裁定如下：
    主    文
異議駁回。
    理    由
一、聲明異議意旨略以：異議人即受處分人李森泰（下稱受處分
    人）因房子住不下而遷至彰化縣彰化市○○路○段17巷8號8
    樓居住，然因孩子們有申請補助，因此戶籍未遷移，也因此
    而未收到違規通知單，直到近日因證件遺失至監理所補辦，
    始知駕照已被吊銷，為此聲明異議，請求撤銷原處分等語。
二、按受處分人不服道路交通管理處罰條例第8條主管機關所為
    之處罰，得於接到裁決書之翌日起20日內，向管轄地方法院
    聲明異議，道路交通管理處罰條例第87條第1項定有明文；
    次按交通法庭認聲明異議不合法律上之程式或其異議權已喪
    失者，應以裁定駁回之，道路交通事件處理辦法第17條前段
    亦設有明文規定。又處理違反道路交通管理事件，有關文書
    送達之程序，準用行政程序法送達之規定，違反道路交通管
    理事件統一裁罰標準及處理細則第5條亦定有明文。而行政
    程序法中對於文書送達，於應受送達人之住居所、事務所或
    營業所為之。但在行政機關辦公處所或他處會晤應受送達人
    時，得於會晤處所為之；於應送達處所不獲會晤應受送達人
    時，得將文書付與有辨別事理能力之同居人、受僱人或應送
    達處所之接收郵件人員；又送達不能依前2條規定為之者，
    得將文書寄存送達地之地方自治或警察機關，並作送達通知
    書2份，1份黏貼於應受送達人住居所、事務所、營業所或其
    就業處所門首，另1份交由鄰居轉交或置於該送達處所信箱
    或其他適當位置，以為送達。前項情形，由郵政機關為送達
    者，得將文書寄存於送達地之郵政機關。寄存機關自收受寄
    存文書之日起，應保存3個月；另對於當事人之送達，於應
    為送達之處所不明者，行政機關得依職權為公示送達。行政
    程序法第72條第1項、第73條第1項、第74條、第78條第1項
    第1款、第2項分別定有明文。又民國92年2月7日修正之民事
    訴訟法第138條第2項規定「寄存送達，自寄存之日起，經10
    日內發生效力。」，然行政程序法第74條就寄存送達已有規
    定，該條文中並無經10日內發生效力之規定，亦未準用民事
    訴訟法，故民事訴訟法關於寄存送達之規定，於行政程序自
    難適用（最高行政法院95年度裁字第2663號裁定意旨參照）
    。準此，舉發違反道路交通管理事件裁決書送達時若依行政
    程序法第73條規定寄存送達者，於合法寄存送達時即發生送
    達之效力，合先敘明。
三、經查，受處分人李森泰之戶籍自96年7月10日起即設於「彰
    化縣彰化市○○街96號」迄今，有個人基本資料查詢結果1
    份在卷可憑。又受處分人在6個月內，違規記點共達6點以上
    違規，業經原處分機關於96年12月31日依違反道路交通管理
    處罰條例第63條第3項之規定以彰監四字第裁64-6466B0007
    號裁決書裁處吊扣駕駛執照1個月，並以郵務掛號方式送達
    該裁決書至受處分人前開戶籍地址，於97年1月18日寄存於
    彰化光復路郵局，送達人員並有作送達通知書2份，1份粘貼
    於應受送達人門首，另1份置於受送達處所信箱或適當位置
    以為送達等節，有原處分機關裁決書、送達證書影本等件附
    卷可參。是揆諸上開規定，前開裁決書係合法送達。
四、另按汽車車身式樣、輪胎隻數或尺寸、燃料種類、座位、噸
    位、引擎、車架、車身、頭燈等設備或使用性質、顏色、汽
    車所有人名稱、地址等如有變更，均應向公路監理機關辦理
    登記，道路交通安全規則第23條定有明文。又依「公路總局
    監理作業」之規定，車主辦理新領牌照時，需繳交身份證正
    本、印章等相關證明文件，經審核無誤，始受理領牌業務，
    故該車車主地址即為戶籍地址，車主如戶籍地址變更，需主
    動向監理單位辦理地址變更手續；且交通部公路局基於便民
    原則，因應社會現況，已另訂定公路監理電腦系統車輛車籍
    及駕駛人駕籍增設「通信地址」欄位作業注意事項，依該注
    意事項第1條、第2條、第5條、第6條規定，因應車主、駕駛
    人之需要，准予車主、駕駛人於公路監理電腦系統車籍及駕
    籍檔中增列通信地址，以利公路監理機關各項通知單之寄達
    ，並於該注意事項第6條規定：「公路監理機關受理車主、
    駕駛人申請增設『通信地址』後，應立即登載於公路監理電
    腦系統之車籍及駕籍檔中；爾後各項便民服務之通知事項及
    汽車燃料使用費繳款通知、汽車使用牌照稅繳款通知及違規
    通知單、裁決書之送達，皆以通信地址寄發」。是車主或駕
    駛人一旦填寫申請書為此登記，公路監理機關即有義務登載
    其「通信地址」於電腦系統中，並依此地址寄發文件。受處
    分人雖以前詞置辯，然其既未依前揭規定向監理機關申請增
    設通信地址為送達處所，亦未變更其車籍地址登記，自難苛
    由行政機關負訪查受處分人實際居所何在之責，是受處分人
    因可歸責於己之事由，致未能收受上開裁決書，自應自行承
    擔該不利。原處分機關將裁決書依其戶籍地址為送達，自無
    不法之處（臺灣高等法院臺中分院99年度交抗字第938、958
    號、100年度交抗字第165號裁定參照）。
五、綜上所述，受處分人於本件裁決書合法送達後至100年8月23
    日始具狀聲明異議，有受處分人聲明異議狀上彰化監理站公
    文收文專用章可資為憑，其聲明異議已逾法定之22日（含道
    路交通管理處罰條例第87條第1項所定之20日不變期間及2日
    之在途期間，末日非假日），顯不合法律上之程式，且無從
    補正，自應予以駁回
六、據上論斷，應依道路交通管理處罰條例第87條第2項、道路
    交通事件處理辦法第17條前段，裁定如主文。
中    華    民    國   100    年    9     月    6     日
                  交通法庭            法  官  蔡家瑜
以上正本證明與原本無異。
如不服本裁定，應於裁定送達後五日內向本院提出抗告狀(須附
繕本 )。
中    華    民    國   100    年    9     月    6     日
                                      書記官  吳芳儀